臺灣高等法院臺南分院民事判決　95年度勞上易字第19號
上　訴　人　甲○○
訴訟代理人　陳昭峰　律師
被　上訴人　陳宏泉即光信工程行
上列當事人間請求職業災害補償事件，上訴人對於中華民國95年
3月8日臺灣臺南地方法院第一審判決（93年度勞訴字第20號），
提起上訴，本院於96年9月4日言詞辯論終結，判決如下：
    主  文
上訴駁回。
第二審訴訟費用由上訴人負擔。
    事  實
甲、上訴人方面：
一、聲明：求為判決：（一）原判決廢棄。（二）被上訴人應給
    付上訴人新臺幣（下同）120 萬元，及自起訴狀繕本送達翌
    日起至清償日止，按週年利率5％ 計算之利息。（三）被上
    訴人應自民國（下同）97 年7月21日起至106年7月21日止，
    按月於每月21日給付上訴人24,000元，及自各期應給付日起
    至清償日止，按週年利率5％ 計算之利息。（四）第二項請
    求准供擔保宣告假執行。（五）第一、二審訴訟費用均由被
    上訴人負擔。
二、陳述：除與原判決記載之事實相同者予以引用外，並補稱：
（一）被上訴人確為光信工程行之負責人：光信工程行自90年 5
      月30日，向臺南市政府申准設立登記迄今，登記之組織型
      式為獨資，負責人為被上訴人陳宏泉，從未變更，此有臺
      南市政府營利事業登記抄本可證。且光信工程行前員工吳
      孟林於原審證稱：係受僱於光信工程行，於受僱後才聽同
      事說他們兄弟（被上訴人及陳俊男），是合夥關係，印象
      中大約1個月見到被上訴人1－2 次，而被上訴人到光信工
      程行之目的，有時候是去找陳俊男，有時候則是關心工作
      狀況。同事說陳俊男的大哥（被上訴人）就是我們公司掛
      名的負責人等語。再參陳俊男於原審證稱：被上訴人不做
      之後，曾把光信工程行營利事業登記證及其他一些基本資
      料交給他，授權他經營（授權給陳俊男做）。上訴人發生
      事情之後本來是陳俊男要處理，但是被上訴人跳出來說他
      要處理，並且向其母表示他要處裡這件事，所以其母把房
      契、地契交給被上訴人，然被上訴人變賣之後並沒有把錢
      交給上訴人等語。另上訴人於92年10月23日，執行職務時
      遭遇職業災害後，光信工程行曾於同月24日為上訴人辦理
      加保，然被上訴人卻於92年11月間以光信工程行負責人之
      身分具名向勞保局辦理退保。綜上被上訴人縱於91年底後
      ，即授權陳俊男經營，但仍繼續關心該行之工作狀況，且
      於上訴人出事後陳俊男表示要出面處裡，又光信工程行為
      上訴人辦理加保後，被上訴人又以負責人身分，行使光信
      工程行負責人職權，具名向勞保局辦理退保，凡此在在證
      明被上訴人確為光信工程行之負責人。
（二）被上訴人對陳俊男以光信工程行名義所為法律行為，應負
      意定代理授權人之責任：被上訴人雖辯稱91年底後即不再
      經營光信工程行，然亦供稱因尚餘一些工程款未收，故將
      這些尾款交代給陳俊男收，且於92年10月24日為上訴人辦
      理加保時，所蓋用之光信工程行大小章係陳俊男擅用等語
      。惟陳俊男既於原審證稱：被上訴人親手交其光信工程行
      的印章及陳宏泉之私章，目的是要讓其做工作用等語，且
      被上訴人復自承其係於92年11月14日，始取回光信工程行
      大、小章，在此之前大小章確係被上訴人交付授權陳俊男
      使用。故被上訴人既因有工程款未收而交代陳俊男收取，
      並親手將光信工程行之印章及其個人私章交付陳俊男，以
      供陳俊男收取尾款及做工作之用，則其明顯係以代理權授
      予陳俊男，依最高法院58年臺上字第2510號、及72年度臺
      上字第3309號判例意旨，被上訴人自應負授權人之責任。
（三）被上訴人至少應依民法第169 條表見代理之規定負授權人
      之責任：按由自己之行為表示以代理權授予他人，或知他
      人表示為其代理人而不為反對之表示者，對於第三人應負
      授權人之責任，民法第169 條本文定有明文。次按公司許
      他人以其公司名義營業者，他人所經營之公司固不因而成
      為本公司之分公司，惟其許他人使用自己公司名義與第三
      人為法律行為，即係民法第169 條所謂由自己之行為表示
      以代理權授予他人之情形，如無同條但書情事，對於第三
      人自應負授權人之責任；又債務人將其本人印章交與他人
      保管使用，顯係由自己之行為表示概括的以代理權授予他
      人，倘債務人不能證明債權人明知該他人無代理權，或有
      可得而知情事，自應依民法第169 條之規定負授權人之責
      任；又上訴人之印章曾由某甲迭次向其借用，均經同意借
      與使用，自足使第三人信其曾以代理權授予某甲，縱令本
      件借據上之印章當時上訴人非親自加蓋，按諸民法第 169
      條之規定，亦應負授權人之責任；最高法院分別著有44年
      臺上字第1038號、52年臺上字第3124號、及52年臺上字第
      3626號判例。本件證人吳孟林證稱：其係由弟弟吳孟宗介
      紹受僱於光信工程行，吳孟宗以前也是受僱於光信工程行
      。證人陳俊男另證稱：來應徵的人應該都知道公司的名稱
      ，雖因時間久而忘記是以光信工程行或陳俊男或陳宏泉名
      義刊登廣告，但從沒有以陳俊男個人名義刊登過廣告，為
      上訴人加保也是以光信工程行之名義所為。足見上訴人雖
      經由陳俊男面談而受僱，但非受僱於陳俊男個人，而係由
      陳俊男代表光信工程行所僱用。綜上被上訴人親自交付光
      信工程行之印章及其個人私章予陳俊男，並同意陳俊男做
      工作之用，即係由自己之行為表示以代理權授予他人；而
      陳俊男不但用以收取工程尾款，且用來與他人訂定契約，
      簽發收據，開立在職證明書，向勞工保險局陳報為上訴人
      加保等法律行為，客觀上在在均足使包括上訴人在內之第
      三人，信其曾以代理權授予陳俊男，依上開各判例所示，
      被上訴人至少亦應負民法第 169條所定表見代理授權人之
      責任。
三、證據：除引用原審之立證方法外，並聲請向勞工保險局臺南
    辦事處調取上訴人自92年10月至94年5 月之加、退保紀錄，
    及各該申請加、退保之相關證件資料。
乙、被上訴人方面：
一、聲明：求為判決：（一）上訴駁回。（二）第二審訴訟費用
    由上訴人負擔。
二、陳述：除與原判決記載之事實相同者予以引用外，並補稱：
    被上訴人係光信工程行負責人，雖於91年底即未再繼續經營
    ，惟因尚有工程款未收，遂請被上訴人弟弟陳俊男去收款，
    嗣陳俊男自92年開始自己承攬工程，本件工程即係陳俊男盜
    用光信工程行之印章所承作，上訴人為陳俊男所僱用，另陳
    俊男於92年4 月間，因手傷要申請職業災害，向被上訴人拿
    公司大、小章去辦理職業災害補償，嗣其拒不返還該印章，
    上訴人之勞工保險加保，並非被上訴人所辦理，而係陳俊男
    於92年11月25日私自刻光信工程行之印章去辦理加保，嗣因
    勞保局通知被上訴人，上訴人已有漁保，被上訴人始去辦理
    退保事宜，辦理退保時所用之大小章始為真正。
三、證據：除引用原審之立證方法外，並補提中央健保局南區分
    局94年2月3日健保南承一字第0941000051號函、臺灣臺南地
    方法院檢察署 96年度偵續字第6號不起訴處分書、聲請再議
    狀各影本1份。
    理  由
一、上訴人起訴主張：上訴人自 92年10月7日起受僱於被上訴人
    ，嗣於92年10月23日下午1 時許，經被上訴人指派職務，至
    國道一號中山高速公路南下車道129 公里處（苗栗路段），
    進行國道高速公路局所發包，由訴外人開立公司承包，經訴
    外人聯辰公司、泓大公司輾轉分包，由被上訴人實際承包之
    「國道高速公路局中區交通控制系統工程」（案號090WOF00
    01B7D001號）中之電纜工程時，遭訴外人黃仙怡駕駛車牌Ｃ
    Ｓ－1059號自小客車高速撞擊，致受有右側脛股開放性骨折
    、右側骨盆骨折、頭部外傷併蜘蛛網膜下出血、腦水腫並有
    器質性精神症狀，永久殘障無法康復工作之傷害。上訴人為
    此本可依勞工保險條例第53條第1項及第54條第1項規定，按
    日薪800元即月薪24,000元之標準，一次請領1,500天總數12
    0 萬元之殘障補助費；惟因被上訴人未依勞工保險條例之規
    定為上訴人加保，致上訴人無法請求勞工保險局給付殘廢補
    助費。爰依勞工保險條例第72條第1項、第59條第1項第1 款
    前段、同條項第2款前段、第53條第1項及第54條第1 項規定
    ，訴請被上訴人應給付上訴人120 萬元，及自起訴狀繕本送
    達翌日起至清償日止，按年利率5％計算之利息；及自97年7
    月21日起至106年7月21日止，按月於每月21日給付上訴人24
    ,000 元，及自各期應給付日起至清償日止，按年利率5％計
    算之利息等語。
二、被上訴人則以：被上訴人原雖為光信工程行之負責人，然自
    91年底後其即不再繼續經營該行業務，系爭肇事之「國道高
    速公路局中區交通控制系統工程」中之電纜工程，係其弟陳
    俊男擅用其名義所承包，事前既未經其同意事後亦未獲告知
    ，上訴人係受僱於陳俊男，其非上訴人之雇主，與上訴人間
    並無勞動契約關係存在，其無為上訴人投保勞工保險之義務
    ，且系爭工程利益亦屬陳俊男所有，此觀陳俊男於事後旋另
    設新事業單位營利，坐享其所僱勞工之工程利益即明，乃卻
    將其所僱員工之職災補償責任，推予不知情之被上訴人負擔
    ，顯非事理之平，本件職災補償請求之對象，應係上訴人之
    雇主陳俊男，而非被上訴人等語，資為抗辯。
三、經查上訴人於92年10月23日下午1 時許，於國道一號中山高
    速公路南下車道129 公里處，進行國道高速公路局所發包，
    由訴外人開立公司承包，經訴外人聯辰公司，泓大公司輾轉
    分包，由光信工程行實際承包之「國道高速公路局中區交通
    控制系統工程」中之電纜工程時，遭訴外人黃仙怡駕駛車牌
    CS－1059號自小客車高速撞擊，致受有右側脛股開放性骨折
    、右側骨盆骨折、頭部外傷併蜘蛛網膜下出血、腦水腫並有
    器質性精神症狀，永久殘障無法康復工作之傷害等事實，既
    有系爭工程合約書、內政部警政署國道公路警察局道路交通
    事故證明書、奇美醫學中心診斷證明書、國立臺灣大學醫學
    院附設醫院診斷證明書、長庚紀念醫院診斷證明書、中華民
    國身心障礙手冊等件各影本，附於原審卷足稽，且為兩造所
    不爭執，自堪信實。惟上訴人另主張被上訴人為光信工程行
    之負責人，其對陳俊男以光信工程行名義，所為之法律行為
    ，應負意定代理人之責任，且被上訴人將其光信工程行之大
    小章交予陳俊男，用於收取工程尾款、簽定承攬契約書、簽
    發收據、開立在職證明書，及為上訴人向勞工保險局加保等
    行為，客觀上均足使第三人信其以代理權授與陳俊男，被上
    訴人至少亦應負表見代理之責任等情，既為被上訴人所堅詞
    否認，並以上揭情詞置辯，致兩造互有爭議。是本件所應審
    究者，厥為兩造間有無成立勞動契約？如有上訴人得否依據
    勞工保險條例之規定，請求被上訴人負雇主職業災害補償責
    任，及其得請求之金額若干？各情而已。茲更詳細說明如下
    ：
（一）按獨資經營事業之商號與其主人係屬一體，該商號僅為商
　　　業名稱，並非自然人之本體，如以獨資商號名義為法律行
 　　 為，除由商號經理人為之外，須由其商號所有人親自為之
      或授權他人為之，最高法院著有94年度臺上字第1410號判
      決意旨足參。經查光信工程行係一獨資商號，其登記之負
      責人為被上訴人，所在地設於臺南市○○路72巷22號1 樓
      （僅供辦公室使用）等情，既有上訴人於94年4 月12日列
      印並提出於原審之營利事業登記抄本在卷足稽，且為兩造
      所不爭執，足見被上訴人既係獨資商號，如以獨資商號名
      義為法律行為，除由商號經理人為之外，須由其商號所有
      人親自為之或授權他人為之，且商號與他人成立勞動契約
      ，復屬法律行為，是兩造間有無成立勞動契約關係，自應
      依上情為斷。而據證人陳俊男在原審所證稱：「（上訴人
      當初究竟如何與你接洽聘僱的事宜？）上訴人是看報紙來
      應徵的，他是到臺南縣麻豆鎮○○路21號來與我洽商。」
      、「（當時與上訴人如何約定工資數額？）他是來應徵員
      工的，約定每天800 元，有上工才有領錢……，星期六有
      上班，星期天休息，每週工作六天。」、「（你有無告知
      上訴人誰是光信工程行的負責人？）沒有談到這方面的問
      題。」、「（當初是誰負責上訴人的應徵？）是我。」、
      「（誰決定要僱用上訴人？）也是我。」等語（見原審卷
      94年8月3日言詞辯論筆錄），及證人吳孟林在原審所證稱
      ：「（與兩造有無親屬或僱傭等關係？）我以前受僱於光
      信工程行，是陳俊男僱用我的。」等語（見原審95年1 月
      18日言詞辯論筆錄），對照訴外人泓大公司於93年12月 3
      日郵寄原審存卷之系爭工程合約書，其上簽約之乙方亦係
      記載「乙方：光信工程行，代表人陳俊男」等文字，顯見
      本件非但以獨資商號光信工程行名義，與訴外人泓大公司
      簽約為法律行為之人，並非其商號所有人即被上訴人所親
      自為之，且亦足證被上訴人確未親自與上訴人或吳孟林為
      僱用之法律行為，而分別與之成立勞動契約關係無訛。
（二）次據證人陳俊男在原審所證稱：「（與兩造有無親屬或僱
      傭等關係？）被上訴人陳宏泉是我哥哥，上訴人是我以前
      的員工。」、「（請問證人泓大的工程是否你接的？）是
      的。」、「（你接的工程有無告知我（被上訴人）？）沒
      有，我接這件工作的時候沒有告知陳宏泉。」、「（在92
      年 9、10月間有無刊登廣告徵才？）有。」、「（當時刊
      登怎麼樣的廣告？）因為時間已經很久了，內容我記不清
      楚了，來應徵的人應該都知道公司的名稱。我刊登廣告的
      時候並沒有留姓名，印象中只有留0000000000號那支手機
      號碼，這是我的手機，以我的名字登記的。」、「（當時
      刊登在廣告上的內容是以光信工程行或陳俊男或陳宏泉？
      ）印象中沒有寫何人，只有寫『徵粗工』而已，因為時間
      已久，內容我記不清楚了。」、「（有無以你個人的名義
      徵才過？）沒有。」等語（見原審 93年12月22日、95年1
      月18日言詞辯論筆錄），及證人吳孟林在原審所證稱：（
      與兩造有無親屬或僱傭等關係？）我以前受僱於光信工程
      行，是陳俊男僱用我的。」、「（為何去應徵的時候就直
      接找陳俊男？）因為同事們都說陳俊男是老闆，他們兄弟
      的關係我不清楚，我是進去之後才聽說他們兄弟是合夥關
      係，真正的老闆是誰我不清楚，我只要有領到薪水就可以
      了。」、「（知不知道管錢的人是誰？）不知道，我們領
      薪水都是向會計領，就我所知會計要付錢什麼的都是找陳
      俊男。」、「（有看過公司徵人的廣告嗎？）有聽朋友說
      過有寄放在超商那種『小兵立大功』的，刊登內容是應徵
      工程人員，我本身沒有看過那種廣告內容。」、「你們進
      入公司有簽契約嗎？）沒有，都是以口頭約定工作的內容
      、時數跟時薪，就我所知都是陳俊男跟我們講的，我沒有
      見過被上訴人跟來應徵的人講過。」、「（你弟弟引薦你
      進入公司的時候，是你弟弟跟你說老闆是陳俊男或你自己
      問的？）我剛進入公司的時候，並不知道被上訴人，是同
      事告訴我說還有另外一位老闆是陳俊男的大哥，平常工作
      的時候陳俊男的大哥跟我們沒有關係，都是陳俊男在指派
      ，同事告訴我說陳俊男的大哥就是我們公司掛名的負責人
      。」等語（見原審 95年1月18日言詞辯論筆錄），充其量
      固足認陳俊男曾有以商號光信工程行名義，對外應徵並僱
      用員工之情事，惟究無法據以證明係商號光信工程行之所
      有人即被上訴人，授權陳俊男為應徵並僱用員工之事實。
（三）又依訴外人泓大公司提出之上揭系爭工程合約書，其上簽
      約之乙方係記載「乙方：光信工程行，代表人陳俊男」等
      文字，既有該工程合約書存卷可佐，且將證人陳俊男、吳
      孟林上揭證言，與該工程合約書上簽約乙方記載之文字相
      互對照觀之，亦足認陳俊男對外為法律行為，固係使用「
      光信工程行」之商號名義，然其係以自己即該「商號負責
      人」對外為法律行為至明，否則如陳俊男係以被上訴人即
      光信工程行之代理人自居，陳俊男與訴外人泓大公司之工
      程合約書簽約人，應記載為「「乙方：光信工程行，代表
      人陳宏泉，代理人陳俊男。」始符常情。再參酌證人即訴
      外人泓大公司之法定代理人陳盈仁，在原審所證稱：「我
      是和陳俊男簽約，據我所知，光信工程行都是由陳俊男先
      生負責，之前的工程及請款都沒有問題，都是由陳俊男處
      理的，我是後來才知道光信工程行的負責人是陳宏泉。」
      、「．．我與陳宏泉並不熟，但我與陳俊男熟識，所以找
      光信工程行簽約。」等語，及陳俊男對外招募員工只留自
      己手機號碼，復未使用被上訴人或「光信工程行」之代理
      人身分，且上訴人與證人吳孟林前往應募，亦係由陳俊男
      為自己利益，分別與上訴人及證人吳孟林成立勞動契約，
      嗣有關支領薪資及員工管理，全亦由陳俊男個人決定，完
      全未向被上訴人報告各情，益足認系爭勞動契約，應僅存
      於陳俊男與上訴人之間，而非存於兩造之間無疑。雖證人
      陳俊男在原審另證稱：「（現在光信工程行的印章及陳宏
      泉的私章你是如何得來的？）都我哥哥陳宏泉親手交給我
      的。」、「（陳宏泉交印章給你的目的？）要讓我做工作
      用的。」云云（見原審93年12月22日言詞辯論筆錄）。惟
      陳俊男以「光信工程行」名義經營系爭工程，及僱用上訴
      人為員工，均係為其自己利益，且非以被上訴人或「光信
      工程行」之代理人身分僱用上訴人，既有如上述，則縱被
      上訴人交付印章之目的，係要讓陳俊男工作上使用，亦因
      陳俊男對外訂立系爭工程契約及僱用上訴人，均係為自己
      利益以自己名義為之，並非以被上訴人或「光信工程行」
      之代理人為之，被上訴人依法自無須負意定代理授權人之
      責任。上訴人徒以被上訴人曾親自交付光信工程行之印章
      ，及其個人私章予陳俊男，同意供陳俊男工作之用，即係
      由自己之行為表示以代理權授予他人，認被上訴人對陳俊
      男以光信工程行名義所為之法律行為，應負意定代理授權
      人之責任，尚非有據，無足採信。
（四）末按由自己之行為表示以代理權授予他人，或知他人表示
      為其代理人而不為反對之表示者，對於第三人應負授權人
      之責任，民法第169條定有明文。又民法第169條關於由自
      己之行為表示以代理權授與他人者，對於第三人應負授權
      人責任之規定，原以本人有使第三人信為以代理權授與他
      人之行為，為保護代理交易之安全起見，有使本人負相當
      責任之必要而設，故本人就他人以其名義與第三人所為之
      代理行為，應負授權人之責任者，須以他人所為之代理行
      為，係在其曾經表示授與他人代理權之範圍內，為其前提
      要件；另由自己之行為表示以代理權授與他人者，對於第
      三人應負授權人之責任，必須本人有表見之事實，足使第
      三人信該他人有代理權之情形存在，始足當之；又我國人
      民將自己印章交付他人，委託該他人辦理特定事項者，比
      比皆是，倘持有印章之該他人，除受託辦理之特定事項外
      ，其他以本人名義所為之任何法律行為，均須由本人負表
      見代理之授權人責任，未免過苛。最高法院分別著有40年
      臺上字第1281號、60年臺上字第2130號判例在案。卷查本
      件被上訴人固不否認曾將光信工程行印章及其私章交付予
      陳俊男使用之事實，惟依證人陳俊男在原審所證稱：「（
      被上訴人問：之前我有將工程行與我的印章交給證人要他
      去辦理職業災害補償，辦完以後證人沒有將我的印章還給
      我，所以後來我在10月中旬有去國稅局辦理發票停用，請
      問證人當時印章為何不還我？）我之前曾經在被告陳宏泉
      那邊當員工，所以要用他的印章請領職業災害補償，但印
      章後來我有還他。」、「（92年12月14日我向健保局辦理
      甲○○及王志慧兩個人退保，後來他們兩人又加入勞健保
      ，是如何辦理的？）一般勞健保不需要工程行及負責人的
      印章，只需要木頭章就可以了，所以我自己去刻木頭章去
      辦的。」等語觀之（見原審94年8月3日言詞辯論筆錄），
      顯見被上訴人之所以將光信工程行大小章交予陳俊男，係
      欲供陳俊男憑辦申請職業災害補償，而未委託授權陳俊男
      以自己名義僱用員工，故亦難憑被上訴人有將光信工程行
      大小章交予陳俊男，陳俊男因此持有被上訴人印章之事實
      ，即令被上訴人應負表見代理之授權人責任。況陳俊男對
      外訂立系爭工程契約及僱用上訴人，均係以自己名義為自
      己利益，而非以被上訴人或「光信工程行」之代理人身分
      為之，復有如上述，是陳俊男對外為法律行為時，既未使
      用被上訴人或「光信工程行」之代理人身分，其行為自與
      民法第 169條表見代理之要件不符。至上訴人另主張陳俊
      男以「光信工程行」名義，向勞工保險局陳報為上訴人加
      保，及開立訴外人王志慧之在職證明書（見原審93年度勞
      訴字第20號卷第71頁），因認被上訴人應負表見代理責任
      乙節。因勞工保險局93年2月11日保給醫字第09360037710
      號函第三點後段，既已記載：「甲○○先生於92年10月23
      日受傷，於當日入住長庚紀念醫院，及同年11月21日因同
      一事故入住臺大醫院，同年12月12日因同一事故入住奇美
      醫院，係屬保險效力開始前發生之事故，所請職業災害醫
      療給付，本局不予給付。」等語，而有該函在卷足憑（見
      原審 93年度重勞訴字第1號卷第27頁），且該在職證明書
      係於92年11月29日簽發，足見陳俊男以「光信工程行」名
      義向勞工保險局陳報為上訴人加保，或開立在職證明書，
      均係在上訴人已與陳俊男成立勞動契約之後，而上訴人既
      已與陳俊男成立勞動契約，上訴人即非因陳俊男此等事後
      之行為，而同意與「光信工程行」成立勞動契約，是上訴
      人執此主張被上訴人應負表見代理云者，亦無可取。另陳
      宏泉因本事件告訴陳俊男偽造文書刑事案件，雖經臺南地
      檢署檢察官以 96年度偵續字第6號為不起訴處分確定，而
      有該不起訴處分書附於本院卷足稽，惟考該不起訴處分書
      所載「姑不問告訴人之主觀意思為何，其行為在客觀上堪
      認其已同意退出光信工程行之經營，由被告以光信工程行
      之名義營運，自負盈虧。」等語（見該處分書第 5頁），
      益足認陳俊男之經營光信工程行，要與被上訴人無涉，無
      從據以證明被上訴人有授權陳俊男代理權之行為，或有其
      他表見代理之行為，而足使第三人信其曾以代理權授與陳
      俊男，陳俊男為被上訴人之表見代理人之事實，被上訴人
      自無須負表見代理人責任，益信而有徵。上訴人猶以陳俊
      男持被上訴人所交付之印章，用以收取工程尾款、與他人
      訂定契約、開立在職證明書、向勞工保險局陳報為上訴人
      加保等行為，客觀上足使上訴人信其曾以代理權授予陳俊
      男，依上揭判例意旨，認被上訴人應負表見代理之責任云
      云，亦非可取。
四、綜上所述，被上訴人既未親自與上訴人成立勞動契約，且未
    授權陳俊男以光信工程行名義與上訴人成立勞動契約，復不
    必依表見代理之規定負授權人責任，即難認係上訴人之雇主
    ，兩造間即無勞動契約關係存在。從而上訴人依勞工保險條
    例第72條規定，主張被上訴人應負雇主之職業災害補償責任
    ，請求被上訴人給付如聲明所示之補償金及遲延利息，洵非
    有據，不應准許。其假執行之聲請亦失所附麗，不應准許。
    原審本於同上之見解，為上訴人敗訴之判決，並駁回其假執
    行之聲請，經核認事用法並無不合。上訴人上訴意旨，猶執
    上揭情詞指摘原判決不當，求予廢棄改判，為無理由，應予
    駁回。
五、又本件事證已臻明確，兩造其餘主張陳述及攻擊防禦方法，
    核均與判決之結果不生影響，爰不逐一論述，附此敘明。
六、據上論結，本件上訴為無理由，應依民事訴訟法第449條第1
    項、第78條，判決如主文。
中　　華　　民　　國　　96　　年　　9　　月　　18　　 日
　　　　　　　　　民事第四庭　審判長法　官  王惠一
　　　　　　　　　　　　　　        法　官  蘇重信
　　　　　　　　　　　　　　        法　官  林永茂
上為正本係照原本作成。
不得上訴。
中　　華　　民　　國　　96　　年　　9　　月　　18　　日
                                    書記官  謝素嬿
